臺北高等行政法院判決　　　　　　　　　　　　　　　九十二年度訴字第三六六號
　　　　　　　　　　　　　　　.
　　原　　　告　甲○○
　　被　　　告　銓敘部
　　代　表　人　吳容明部長）.
　　訴訟代理人　乙○○
右當事人間因考成事件，原告不服公務人員保障暨培訓委員會中華民國九十一年十一
月十二日九一公審決字第○一六五號再復審決定，提起行政訴訟。本院判決如左：
　　主  文
原告之訴駁回。
訴訟費用由原告負擔。
　　事  實
一、事實概要：
    原告現職為交通部臺灣區○道○○○路局高級業務員稽核，原任經濟部加工出口
    區管理處儲運服務中心臺中儲運所（下簡稱儲運中心臺中所）分類職位十職等普
    運管理監（股長）職務，於民國（下同）八十九年十一月一日調任現職，經被告
    審定以事業人員任用，核敘高級業務員二十五級三七○薪點在案。其八十九年年
    終考成案，交通部以九十一年一月十八日交人字第○九一○○一七二八七─一號
    函請被告銓敘審定，經被告以九十一年一月二十四日部特四字第○九一二一一○
    四二四號書函（下稱原處分）函復交通部以原告原任儲運中心臺中所之職務，並
    未納入銓敘範圍，無法併資辦理八十九年年終考成，予以否准。原告於同年三月
    十三日向被告提出申復，嗣經被告以九十一年四月八日部特四字第○九一二一二
    四五九四號書函函復原告，原告不服，提起復審，經復審決定駁回，嗣再不服復
    審決定，提起再復審，經遭決定駁回，遂提起行政訴訟。
二、兩造聲明：
  (一)原告聲明：
    1.再復審決定、復審決定及原處分均撤銷。
    2.被告對於交通部九十一年一月十八日交人字第○九一○○一七二八七─一號書
      函有關原告八十九年年終考成應予銓敘審定。
  (二)被告聲明：如主文所示。
三、兩造之爭點：
　(一)原告主張之理由：
    1.本件被告核駁原告之復審，無非依據交通事業人員考成規則第二條規定為依據
      ，然公務人員考績法已於九十年六月二十日修正公佈，依據該法第四條第二項
      之規定：「具有公務人員任用資格之政務人員、教育人員或公營事業轉任公務
      人員，經銓敘審定合格實授者，其轉任當年未辦理考核及未採計提敘官職等級
      之年資，得比照前項經銓敘審定合格實授之年資，合併計算參加年終考績」，
      依據中央法規標準法第十八條之規定：「各機關受理人民聲請許可案件適用法
      規時，除依其性質應適用行為時之法規外，如在處理程序終結前，據以准許之
      法規有變更者，適用新法規」。本件原告八十九年之年終考成係於九十一年一
      月送被告銓敘審定，其時公務人員考績法既已做對於原告有利之條文修正，被
      告自當應為對原告較有利之處分，況被告及公務人員保障暨培訓委員會核駁原
      告所引據之規則已於九十一年十月九日廢止，九十一年六月二十六日新制定之
      交通事業人員考成條例第三條則將公務人員考績法第四條第二項之規定全數納
      入，顯見原規則之不合理，然被告及公務人員保障暨培訓委員會均無視於公務
      人員考績法修正用意及中央法規標準法第十八條之精神，原處分並不適法。
    2.被告所依據交通事業人員考成規則第二條規定，直接限制在國營事業單位服務
      之公務人員只能在每年十二月二日起至次年一月三十一日止之期間調至交通事
      業單位服務，如為其他時間調任，全都將因該規則第二條之規定，該年之考績
      只能辦理另予考績，限制公務人員之調任自由、工作條件及俸給等權益，明顯
      違反公務人員保障法，況如此涉及公務人員權益之重要資訊，被告亦未盡告知
      之責任，將相關資訊告示原告等公務人員所周知。另被告依據該規則核駁原告
      八十九年考績之銓敘審定，理由之一為原告前一任職機關經濟部加工出口區管
      理處儲運服務中心係未銓敘機關，然原告於該單位之八十七年、八十八年考績
      及年資，被告卻又都同意採納提敘，足見被告處理之前後矛盾。
    3.依交通事業人員任用條例第七條第一項第四款之規定，員級以下人員之任用銓
      敘審定由任職機關辦理，高員級以上人員須報請被告辦理銓敘審定，依據之法
      令相同，因辦理單位不同，致使同樣於年中由國營事業單位服務調至交通事業
      單位服務之人員，員級以下人員得以合併國營事業單位時期年資而辦理年終考
      成及提敘晉級，反而高員級以上人員，因仍須報請被告辦理銓敘審定，致原告
      之年終考成遭被告核駁不得合併國營事業單位時期年資而未予審定。
　(二)被告主張之理由：
    1.本件原告原任儲運中心臺中所分類職位十職等普運管理監（股長）職務，於八
      十九年十一月一日調任交通部臺灣區○道○○○路局高級業務員稽核職務，前
      經被告審定以事業人員任用，核敘高級業務員二十五級三七○薪點在案，以原
      告八十九年度任職交通事業人員之年資未滿六個月，依規定無法辦理另予考成
      ；又其曾任儲運中心臺中所之職務，並未納入被告銓敘範圍，依交通事業人員
      考成規則第二條第二項規定，亦無法併資辦理八十九年年終考成。
    2.為因應司法院釋字第四九一號解釋意旨，交通部擬具交通事業人員考成條例草
      案，並配合九十年六月二十日修正公布施行之公務人員考績法第四條規定，於
      該條例草案第三條第三項明訂：「具有交通事業人員任用資格之政務人員、教
      育人員、公務人員或其他公營事業人員轉任交通事業人員，經敘定資位者，其
      轉任當年未辦理考核及未採計提敘薪級之年資，得比照前項經敘定之年資，合
      併計算參加年終考成。」上開草案條文於完成立法程序後，自九十一年六月二
      十六日公布施行，其後之交通事業人員考成，始有上開規定之適用。本件原告
      係於八十九年十一月一日調任交通部臺灣區○道○○○路局高級業務員稽核，
      其八十九年考成，依法律不溯既往原則，並無該條例之適用。又以原告於八十
      九年年終時，係屬交通事業人員，應依當時適用之交通事業人員考成規則辦理
      考成，亦非依公務人員考績法辦理。復交通事業人員考成條例係於九十一年六
      月二十六日公布施行，原告八十九年考成，仍應依交通事業人員考成規則辦理
      ，並無中央法規標準法第十八條規定從新從優辦理之問題。另法規需配合時空
      環境之變遷及需要適時予以修訂，俾使其更臻完備周妥，自不宜因法規修正，
      即據以指摘原規定不合理。
    3.按交通事業人員考成規則於五十四年十月二十七日由考試院發布，其間雖歷經
      多次修正；惟其第二條之條文均未修正，且法規一經公（發）布，即有週知之
      效力，原告所稱被告未盡告知責任一節，顯與事實不符。又上開條文係規定考
      成事項，並未明文限制交通事業人員僅得在每年十二月二日至次年一月三十一
      日期間調任，自無原告所稱，限制公務人員之調任自由、工作條件及俸給等權
      益之情事。
    4.交通事業人員曾任年資之提敘及考成年資之併計，各依不同之規定辦理。原告
      八十七年、八十八年年資得予提敘薪級，係依被告函釋及參照公務人員俸給法
      規之相關規定辦理，至其八十九年考成係依交通事業人員考成規則相關規定辦
      理，兩者適用之法規依據不同，自不宜互相援引。
    5.關於原告所指稱，依據交通事業人員任用條例第七條第一項第四款規定，員級
      以下人員之任用係由任職機關辦理，高員級以上人員須報請被告辦理銓敘審定
      ，依據之法令相同，因辦理單位不同，致使同樣於年中由國營事業單位服務調
      至交通事業單位服務之人員，員級以下人員得以合併國營事業單位時期年資而
      辦理年終考成，反而高員級以上人員，因仍須報請被告辦理銓敘審定，致原告
      之年終考成遭被告核駁不得合併國營事業單位時期年資而未予審定一節，因未
      附相關資料，經被告於九十二年三月十日（上午九時三十分）洽請原告提供相
      關資料供參；迄未見檢送，經另向交通部臺灣區○道○○○路局人事室瞭解，
      據稱：該局辦理八十九年年終考成亦係依交通事業人員考成規則辦理，並無原
      告所稱員級以下人員得以合併國營事業單位時期年資而辦理年終考成之情事。
      是以，原告本節所稱尚不足採信。
    6.又原告於八十九年十一月一日調任交通部臺灣區○道○○○路局高級業務員稽
      核之銓敘審定案，交通部係於九十年六月十三日以交中人九十字第九六五四二
      號擬任人員送審書送部辦理，以原告八十七年曾任年資分屬交通行政機關與經
      濟部所屬事業機構兩種不同任用制度，類此不同人事制度併資辦理年終考核之
      年資得否採計提敘仍有疑義，經詳慎研究，於九十年十二月十八日以九十特四
      字第二○九一二七九號函銓敘審定以事業人員任用，核敘高級業務員二十五級
      三七○薪點，並自八十九年十一月一日生效在案。因此被告辦理原告之銓敘審
      定案件並無拖延情事，附為敘明。
　　理  由
一、本件因復審係由被告自為復審決定，而未依修正前公務人員保障法第二十二條規
    定，準用訴願法第四條第七款規定由考試院為復審決定，滋生疑義，嗣因公務人
    員保障法已於九十二年五月二十八日修正公布，並於同年月三十日起發生效力，
    依修正之該法第四條規定，公務人員不服服務機關或人事主管機關之行政處分提
    起復審，由公務人員保障暨培訓委員會審議決定，已無再復審程序，是本件縱認
    由原處分機關作成復審決定存有瑕疵，惟撤銷發回之結果，仍應由公務人員保障
    暨培訓委員會重為復審決定，與本件業經公務人員保障暨培訓委員會作成再復審
    決定，並無不同，核無再由該會另為復審決定之必要，爰由本院就實體上審判，
    合先敘明。
二、按「公務人員任現職，經銓敘合格實授，至年終滿一年者，予以考績；不滿一年
    者，得以前經銓敘有案之同官等或高官等職務，合併計算。但以調任並繼續任職
    者為限。」「不受任用資格限制人員及其他不適用本法考績人員之考成，得由各
    機關參照本法之規定辦理。」行為時公務人員考績法第四條、第二十二條定有明
    文。次按「本規則依公務人員考績法第二十二條規定訂定之。」「（第一項）交
    通事業人員（以下簡稱事業人員）考成區分如下：一年終考成：係指事業人員於
    每年年終考核其當年一月至十二月任職期間之成績。二另予考成：係指事業人員
    於同一考成年度內，任職不滿一年而連續任職已達六個月者辦理之考成。三專案
    考成：係指事業人員平時有重大功過時隨時辦理之考成。（第二項）事業人員任
    現職，經敘定資位至年終滿一年，予以考成；不滿一年者，得以前經銓敘有案之
    同一資位或相當該資位以上職務，合併計算。但以調任並繼續任職者為限。（第
    三項）在同一考成年度內先後任兩個不同資位職務，分別各達六個月者，除合於
    前項規定辦理年終考成外，應僅以高資位職務辦理另予考成一次為限。」「本規
    則未規定事項，準用公務人員考績法及施行細則之規定。」八十八年三月二十二
    日考試院修正發布之交通事業人員考成規則（按：九十一年十月九日廢止）第一
    條、第二條第一項、第二項、第三項、第十九條之一定有明文。交通事業人員考
    成規則係掌理考銓之中央主管機關考試院，於法定職權範圍內，就交通事業人員
    之考成所為細節性、技術性之釋示，核與母法無違，行政機關辦理相關案件，自
    得據資適用。準此，九十一年六月二十六日交通事業人員考成條例公布施行前，
    交通事業人員之考成係依據交通事業人員考成規則之規定辦理，而交通事業人員
    考成規則未規定之事項，始得準用公務人員考績法及其施行細則之規定；且交通
    事業人員任現職不滿一年者，如係調任並繼續任職者，仍須以前經銓敘有案之同
    一資位或相當該資位以上職務，始得合併計算辦理考成。
三、原告現職為交通部臺灣區○道○○○路局高級業務員稽核，原任儲運中心臺中所
    分類職位十職等普運管理監（股長）職務，於八十九年十一月一日調任現職，經
    被告審定以事業人員任用，核敘高級業務員二十五級三七○薪點，其八十九年年
    終考成案，交通部以九十一年一月十八日交人字第○九一○○一七二八七─一號
    函請被告銓敘審定之事實，有交通部臺灣區○道○○○路局令、儲運中心臺中所
    服務證明書、銓敘部函、交通部前開送審函影本附卷可稽，並為兩造所不爭，自
    堪信為真實。原告於八十九年年終任交通部臺灣區○道○○○路局高級業務員稽
    核，係屬交通事業人員，其八十九年之考成自應依據交通事業人員考成規則之相
    關規定辦理，惟原告因自八十九年十一月一日起至該年終止，任職交通部臺灣區
    ○道高速公路局之交通事業人員年資未滿六個月，而其原任儲運中心臺中所之職
    務，亦因未納入銓敘部銓敘範圍，非屬前經銓敘有案之資位職務，依交通事業人
    員考成規則第二條第二項之規定，自始即無法合併計算參加年終考成。
四、原告主張：公務人員考績法第四條第二項已於九十年六月二十日修正公布，且九
    十一年六月二十六日新制定之交通事業人員考成條例第三條亦將公務人員考績法
    第四條第二項之規定全數納入，而交通事業人員考成規則已於九十一年十月九日
    廢止，依中央法規標準法第十八條從新從優原則，原告八十九年之考成既於九十
    一年一月十八日始送被告銓敘審定，被告自當應依新修正之公務人員考績法第四
    條第二項規定對原告為較有利之處分，以保護原告之信賴利益云云。按「法律不
    溯既往」，為一般法律適用之原則，除立法明文規定溯及既往外，均不得溯及既
    往〔最高行政法院（八十九年七月一日改制前為行政法院）八十五年度台上字第
    三一○七號判決要旨參照〕。查九十一年六月二十六日公布施行之交通事業人員
    考成條例第三條第三項規定：「具有交通事業人員任用資格之政務人員、教育人
    員、公務人員或其他公營事業人員轉任交通事業人員，經敘定資位者，其轉任當
    年未辦理考核及未採計提敘薪級之年資，得比照前項經敘定之年資，合併計算參
    加年終考成。」同條例第二十條規定：「本條例自公布日施行。」並無溯及既往
    之規定。職是，具有交通事業人員任用資格之政務人員、教育人員、公務人員或
    其他公營事業人員轉任交通事業人員，經敘定資位在案，欲合併其轉任當年未辦
    理考核及未採計提敘薪級之年資參加年終考成者，須於九十一年六月二十六日交
    通事業人員考成條例公布施行後，始有上開規定之適用。本件原告係於八十九年
    十一月一日調任交通部臺灣區○道○○○路局高級業務員稽核，其八十九年年終
    所辦理之考成，自無法適用上開條例規定。又九十年六月二十日修正公布之公務
    人員考績法第四條第二項規定：「具有公務人員任用資格之政務人員、教育人員
    或公營事業人員轉任公務人員，經銓敘審定合格實授者，其轉任當年未辦理考核
    及未採計提敘官職等級之年資，得比照前項經銓敘審定合格實授之年資，合併計
    算參加年終考績。」同法第二十五條第二項規定：「本法修正條文自公布日施行
    。」亦無溯及既往之規定，縱使交通事業人員考成規則亦於同年月日配合修正發
    布實施，原告八十九年年終辦理之交通事業人員考成，亦無適用九十年六月二十
    日修正公布之公務人員考績法第四條第二項規定之可能，而仍應適用八十九年年
    終考成當時有效之公務人員考績法及交通事業人員考成規則等相關規定。抑且，
    不因交通部於九十一年間始以九十一年一月十八日交人字第○九一○○一七二八
    七─一號函請被告銓敘審定原告之八十九年年終考成，而異其應適用之法律。中
    央法規標準法第十八條規定，乃「實體從舊程序從新」原則之特別規定，就機關
    受理人民聲請許可案件，在處理程序終結前，據以准許法規變更之情形，應優先
    適用而言。原告以中央法規標準法第十八條規定而謂九十年六月二十日修正公布
    之公務人員考績法第四條第二項及九十一年六月二十六日新制定之交通事業人員
    考成條例第三條應溯及既往適用於其八十九年年終考成云云，顯有誤解。又信賴
    保護原則應係指原告原得依規定併資辦理年終考成，嗣因法規修正，變為無法併
    資辦理年終考成，始足當之，本件原告係自始即不得併資參加年終考成，已如前
    述，其情況實與信賴保護原則無涉。是原告上開主張，不足採取。
五、原告又主張：被告所依據之交通事業人員考成規則第二條規定，直接限制在國營
    事業單位服務之公務人員只能在每年十二月二日起至次年一月三十一日止之期間
    調至交通事業單位服務，如為其他時間調任，全都將因該規則第二條之規定，該
    年之考績只能辦理另予考績，限制公務人員之調任自由、工作條件及俸給等權益
    ，況如此涉及公務人員權益之重要資訊，被告亦未盡告知之責任云云。查交通事
    業人員考成規則第二條係規定考成事項，並未明文限制交通事業人員僅得在每年
    十二月二日至次年一月三十一日期間調任，並無原告所稱限制公務人員之調任自
    由、工作條件及俸給等權益之情事。又按交通事業人員考成規則於五十四年十月
    二十七日由考試院制定發布，其第二條第二項於當時即規定「事業人員任現職經
    敘定資位至年終滿一年者，辦理年終考成，不滿一年者，得以前經銓敘有案之同
    一資位或相當該位之職務合併計算，但以調任或轉任並繼續任職者為限。」其後
    雖歷經文字調整修正，但文義未變更，且法規一經公（發）布，即有週知之效力
    ，原告所稱被告未盡告知責任一節，與事實不符，亦不足採。
六、原告復主張：被告依據交通事業人員考成規則核駁原告八十九年考成之銓敘審定
    ，理由之一為原告前一任職儲運中心臺中所係未銓敘機關，然原告於該單位之八
    十七年、八十八年考績及年資，被告卻又都同意採納提敘云云。查交通事業人員
    曾任年資之提敘及考成年資之併計，各依不同之規定辦理。原告八十七年、八十
    八年年資得予提敘薪級，係依公務人員俸給法施行細則第十五條第一項、第二項
    規定及被告九十年十一月十五日九十銓二字第二○八七六七四號令函釋辦理，有
    銓敘部九十年十二月十八日九十特四字第二○九一二七九號函、九十一年二月二
    十六日部特四字第○九一二一一七○四四號函附卷足佐，而原告八十九年考成係
    依交通事業人員考成規則相關規定辦理，兩者適用之法規依據不同，自無法互相
    援引。
七、原告再主張：依交通事業人員任用條例第七條第一項第四款之規定，員級以下人
    員之任用銓敘審定由任職機關辦理，高員級以上人員須報請被告辦理銓敘審定，
    依據之法令相同，因辦理單位不同，致使同樣於年中由國營事業單位服務調至交
    通事業單位服務之人員，員級以下人員得以合併國營事業單位時期年資而辦理年
    終考成及提敘晉級，反而高員級以上人員，因仍須報請被告辦理銓敘審定，致原
    告之年終考成遭被告核駁不得合併國營事業單位時期年資而未予審定云云。查原
    告此部分之主張，並未附相關資料以實其說。經被告陳明向交通部臺灣區○道○
    ○○路局人事室瞭解，據稱：該局辦理八十九年年終考成亦係依交通事業人員考
    成規則辦理，並無原告所稱員級以下人員得以合併國營事業單位時期年資而辦理
    年終考成之情事。是以，原告此部分所稱亦不足採信。
八、綜上所述，被告之原處分以原告原任儲運中心臺中所之職務，並未納入銓敘範圍
    ，無法併資辦理八十九年年終考成，而否准其八十九年年終考成銓敘審定，並無
    違誤，訴願決定遞予維持，亦無不合。原告猶執前詞訴請求撤銷，及命被告對於
    交通部九十一年一月十八日交人字第○九一○○一七二八七─一號書函有關原告
    八十九年年終考成應予銓敘審定，為無理由，應予駁回。
據上論結，本件原告之訴為無理由，爰依行政訴訟法第九十八條第三項前段，判決如
主文。
中　　　華　　　民　　　國　　九十三　　年　　　四　　　月　　　七　　　日
                 臺 北 高 等 行 政 法 院   第 四 庭
                                    審 判 長 法  官　王立杰
                                             法  官　王碧芳
                                             法  官　胡方新
右為正本係照原本作成。
如不服本判決，應於送達後二十日內，向本院提出上訴狀並表明上訴理由，如於本判
決宣示後送達前提起上訴者，應於判決送達後二十日內補提上訴理由書（須按他造人
數附繕本）。
中　　　華　　　民　　　國　　九十三　　年　　　四　　　月　　　七　　　日
                                             書記官  陳幸潔
